臺灣臺中地方法院民事判決
111年度簡上字第241號
上  訴  人  王麗瑗  

被上訴人    青春少年家管理委員會

法定代理人  謝永堅  
上列當事人間請求撤換管理公司等事件，上訴人對於民國111年4
月25日本院簡易庭111年度中簡字第98號第一審判決提起上訴，
本院合議庭於111年8月12日言詞辯論終結，判決如下：
    主      文
上訴駁回。
第二審訴訟費用由上訴人負擔。
　　事實及理由
一、上訴人起訴主張：　　
(一)伊為「青春少年家公寓大廈」社區(下稱系爭社區)之住戶，
    因伊之身分證件、有價證券、保單等重要物品，屢屢失竊，
    而被上訴人是區分所有權人共同選出之管理委員所組成，其
    委任之管理維護公司顯有失職，故請求被上訴人撤換管理維
    護公司(下稱系爭管理公司)，並更換不可拷貝式之感應磁扣
    ，以維伊受法律保護之住宅、居所及財產安全，爰依居住自
    由及受國家保護之權利，及住宅、居住、財產安全之考量，
    提起本件訴訟。
(二)並於本院補充：被上訴人聘任之系爭管理公司，於國泰世華
    商業銀行股份有限公司(下稱國泰世華銀行)及群益金鼎證券
    股份有限公司(下稱群益金鼎證券)所承租之系爭社區2、3樓
    及臨棟2、3樓加開後門作逃生門使用，因該後門正對系爭社
    區之電梯，且系爭社區之門禁感應扣為可拷貝式，使所有至
    證券公司之人員均得以任意進出系爭社區。然被上訴人未告
    知系爭社區之住戶以促注意自身財物之保管，致上訴人家中
    保險單、衛生紙、冰箱食物及文具等物屢屢失竊，財產權受
    有侵害，顯見系爭管理公司未盡善良管理人之義務。為此，
    爰依民法第184條第1項前段、第188條、公寓大廈管理條例
    第43條、第51條、第46條、公寓大廈管理服務人及管理辦法
    第15條、第16條第1項之規定，訴請被上訴人撤換系爭管理
    公司及更換為不可拷貝式磁扣等語。
二、被上訴人則以： 
(一)系爭管理公司是由伊決議選出，並非上訴人要求即須撤換；
    系爭社區使用之感應扣型式，是由多屆前之管理委員會決定
    的，若有住戶遺失感應扣，伊會先登記，將其原有感應扣廢
    止，再另向廠商購買，由廠商設定完成後，交由伊登記後，
    再交給住戶，無法由住戶自行拷貝等語置辯。
(二)並於本院補充：系爭社區為符合相關消防法規之規定，而開
    放2、3樓後門作為逃生出口，又因系爭社區為住商辦混合之
    公寓大廈，感應磁扣不可能更換為不可拷貝式，另社區內每
    部電梯之門口處都有安裝監視器，並無疏於管理，否認有因
    後門開放導致上訴人之財產權受損等情，是上訴人請求撤換
    系爭管理公司及更換為不可拷貝式之感應磁扣均為無理由等
    語。
三、原審經審酌兩造所提出之攻擊防禦方法後，為上訴人全部敗
    訴之判決。上訴人不服原判決，提起上訴，聲明求為：「(
    一)原判決廢棄；(二)被上訴人應撤換系爭社區之管理維護
    公司；(三)被上訴人應更換不可拷貝式感應扣。被上訴人則
    答辯聲明：上訴駁回。
四、本院得心證之理由： 
    上訴人主張被上訴人委任之管理維護公司未善盡管理維護之
    責，其財產權因而受有侵害，爰依民法第184條第1項前段、
    第188條、公寓大廈管理條例第46條、第51條、第43條、公
    寓大廈管理服務人管理辦法第15條、第16條第1款項之規定
    ，請求被上訴人應撤換系爭社區之管理維護公司，及應更換
    不可拷貝式感應磁扣等語，為被上訴人否認，並以前詞置辯
    。經查：
(一)上訴人不得依民法第184條第1項前段、第188條規定，請求
    被上訴人撤換管理維護公司及更換不可拷貝式感應磁扣：
 1、按侵權行為之成立，須具備加害人之故意或過失不法行為、
    侵害被害人之權利、加害行為與被害人所受損害間有相當因
    果關係等要件，始足當之。又侵權行為損害賠償之債，以有
    損害之發生及有責任原因之事實，並二者之間，有相當因果
    關係為成立要件。故原告所主張損害賠償之債，如不合於此
    項成立要件者，即難謂有損害賠償請求權存在（最高法院48
    年度台上字第481號判決意旨參照）。而所謂相當因果關係
    ，則係指行為人之故意、過失不法行為，依客觀之觀察，通
    常會發生損害者，即為有因果關係，如必不生該等損害或通
    常亦不生該等損害者，則不具有因果關係(最高法院84年度
    台上字第1004號民事判決意旨參照)。另當事人主張有利於
    己之事實者，就其事實有舉證之責任，民事訴訟法第277條
    定有明文。本件上訴人主張受有上揭財產權侵害事實，依上
    開說明，應由上訴人就其所主張之上揭事實，負舉證責任。
 2、上訴人固主張：系爭管理公司於系爭社區2、3樓加開後門，
    使往來國泰世華銀行及群益金鼎證券之不特定人得以任意進
    出上訴人居住之樓層，以致其家中保單、衛生紙、冰箱食物
    及文具遭竊等語。惟查，上訴人主張上開財產權受侵害之事
    實，係因系爭管理公司管理維護不當所致，然此與被上訴人
    有何未盡管理維護之責有何關聯，未見上訴人舉證說明，亦
    難僅以系爭管理公司管理維護有欠缺為由，即證明被上訴人
    選任系爭管理公司之行為有所不當。況上訴人亦未提出其財
    產權受侵害與系爭管理公司之管理維護行為間有何相當因果
    關係，上訴人此部分主張，即屬無據。
(二)上訴人不得依公寓大廈管理條例第43條、第51條、第46條、
    公寓大廈管理服務人管理辦法第15條、第16條第1款之規定
    ，請求被上訴人撤換管理維護公司及更換不可拷貝式感應磁
    扣：
 1、按民事訴訟之給付之訴，係原告主張對被告有私法上請求權
    存在，請求法院判決被告應對原告為一定給付之訴訟。故原
    告提起給付之訴必須為自己之利益有所請求，其訴始有保護
    之必要(最高法院108年度台上字第1515號判決意旨參照)。
    次按原告起訴，於起訴程序之合法要件無欠缺後，須具備權
    利保護要件，始得為原告有理由之勝訴判決。而權利保護要
    件分為訴訟上權利保護要件與實體上權利保護要件，前者為
    當事人適格要件與保護必要要件，後者為訴訟標的法律關係
    之要件，即私法上權利義務是否存在之要件。於給付之訴，
    其實體上權利保護要件須原告主張之私法上請求權存在，且
    無消滅或妨礙其請求權之事由始足(最高法院110年度台上字
    第2633號判決意旨參照)。查，上訴人請求被上訴人撤換系
    爭管理公司，及更換不可拷貝式感應磁扣，核屬給付之訴，
    依上開說明，原告欲獲得勝訴判決，自應於實體法上有請求
    被告為給付之私法上請求權存在，其訴權始存在，先予敘明
    。
 2、次按公寓大廈管理條例第43條規定：「公寓大廈管理維護公
    司，應依下列規定執行業務：一、應依規定類別，聘僱一定
    人數領有中央主管機關核發認可證之繼續性從業之管理服務
    人員，並負監督考核之責。二、應指派前款之管理服務人員
    辦理管理維護事務。三、應依業務執行規範執行業務。」同
    法第51條第1項規定：「公寓大廈管理維護公司，違反第43
    條規定者，中央主管機關應通知限期改正；屆期不改正者，
    得予停業、廢止其許可或登記證或處新臺幣3萬元以上15萬
    元以下罰鍰；其未依規定向中央主管機關申領登記證者，中
    央主管機關應廢止其許可。」觀其立法目的，係藉由對管理
    維護公司之行政管制，於市場上提供具有一定程度專業能力
    之管理服務人員供公寓大廈所選用，以執行公寓大廈之管理
    維護事項，達成加強公寓大廈管理維護、提昇居住品質等公
    共利益，然此並非原告得主張之私法上請求權，是上訴人此
    部分主張，應無可採。
 3、再按公寓大廈管理條例第46條、及其授權訂定之公寓大廈管
    理服務人管理辦法(下稱管理辦法)第15條、第16條第1款之
    規定，係為主管機關就公寓大廈管理維護公司從事建築物管
    理維護業務及業務執行之規範，亦非原告得主張之私法上請
    求權，是認上訴人此部分主張，仍難可採。
五、綜上所述，原告依民法第184條第1項前段、第188條規定之
    法律關係，及公寓大廈管理條例第43條、第51條、第46條、
    公寓大廈管理服務人管理辦法第15條、第16條第1款之規定
    ，請求被上訴人撤換系爭管理公司及更換為不可拷貝式磁扣
    ，為無理由，不應准許。原審為上訴人敗訴之判決，核無不
    合，上訴意旨指摘原判決不當，求予廢棄改判，為無理由，
    應予駁回。
六、本件事證已臻明確，兩造其餘攻擊防禦方法及所提證據，均
    不至影響判決結果，故不逐一論述。
七、據上論結，據上論結，本件上訴為無理由，依民事訴訟法第
    449條第1項、第78條，判決如主文。
中　　華　　民　　國　　111 　年　　9 　　月　　 2　　日
                  民事第六庭審判長法  官  陳學德
　　　　　　　　　
                                  法  官  巫淑芳

                                  法  官  謝長志
以上正本係依原本作成。
不得上訴。
中　　華　　民　　國　　111 　年　　9 　　月　　5 　　日
                                  書記官  林舒涵